【裁判字號】    91,易,1676
【裁判日期】    920728
【裁判案由】    恐嚇取財
【裁判全文】
臺灣臺南地方法院刑事判決                        九十一年度易字第一六七六號
    公  訴  人  臺灣臺南地方法院檢察署檢察官
    被      告  丙○○
右列被告因恐嚇取財案件，經檢察官提起公訴（九十一年度偵字第四二０四號），本
院判決如左：
    主  文
丙○○幫助意圖為自己不法之所有，以恐嚇使人將本人之物交付，處有期徒刑陸月，
如易科罰金以佰元折算壹日。
    事  實
一、丙○○因缺錢使用，經友人乙○○（現通緝中，俟到案後另行審結）告知可申請
    銀行帳戶後販售予他人，丙○○、乙○○二人明知將銀行帳戶販售予他人，必會
    遭人利用該帳戶從事財產犯罪等不法勾當，仍貪圖小利並基於幫助不法集團犯罪
    之意思，丙○○乃於民國（下同）九十年八月二十日，由乙○○陪同至台南市○○街一五六號華南商業銀行（以下簡稱華銀）西台南分行，以丙○○名義設立活
    期儲蓄存款帳戶，帳號五一七七二九號，並取得該帳戶之存摺及提款卡後，將上
    開存摺、提款卡及印鑑章交給乙○○，乙○○再將之販售給某不詳姓名之成年男
    子，而取得出賣前開帳戶存摺、提款卡及印鑑章之代價新台幣（下同）一千元，
    乙○○再將一千元交給丙○○。嗣該不詳姓名男子於九十年八月二十二日上午六
    時二十分許，在嘉義市○○○街二十九號前竊取甲○○所有車號Ｙ六－二八九二
    號自小客車一部，得手後，該不詳姓名男子即分別於同日中午十二時三十分許及
    同日下午一時許，以電話恐嚇甲○○稱：「是否要取回車子，若不匯款二萬零一
    百元，就將你的車子解體變賣」等語，致甲○○心生恐懼，甲○○為取回上開自
    小客車，即依該不詳姓名男子之指示，於同日下午三時十分許，至嘉義縣太保農
    會將二萬零一百元匯入上開丙○○華銀西台南分行帳戶內，然該不詳姓名男子並
    未依約通知甲○○取回上開自小客車，甲○○才向警方報案，經警循線查悉上情
    。
二、案經嘉義市警察局第一分局報告臺灣臺南地方法院檢察署檢察官偵查起訴。
    理  由
一、訊據被告丙○○固供承於右開時、地以其名義申辦華銀西台南分行之存款帳戶，
    並將上開帳戶之存摺、提款卡及印鑑章交給乙○○販售予他人，其並因此而取得
    一千元報酬等情，惟矢口否認有何幫助恐嚇取財之犯行，辯稱：伊並不知道購買
    帳戶資料之男子取得上開資料要作何用途，伊當時因經濟拮据，一時糊塗才作此
    事，伊不知他們要用來作為恐嚇取財之用，伊確實沒有要幫助對方犯罪的意思云
    云。惟查：
  (一)被害人甲○○所有車號Ｙ六－二八九二號自小客車，於九十年八月二十二日上午
    六時二十分許，在嘉義市○○○街二十九號前遭竊，同日即接獲不詳姓名之人以
    電話恐嚇稱：若不匯款二萬零一百元，就將你的車子解體變賣等語，並要求甲○○將二萬零一百元匯入丙○○在華銀西台南分行開立第五一七七二九號帳戶內，
    使甲○○因心生畏怖而匯款二萬零一百元等情，業據被害人甲○○於警訊中指述
    綦詳，復有華銀西台南分行第五一七七二九號帳戶往來明細一份在卷可稽，而上
    開帳戶申請人為丙○○，亦有該行復函及丙○○開戶印鑑卡影本乙紙附卷足憑，
    足見被告丙○○申辦上開銀行帳戶後提供該不詳姓名男子實施恐嚇取財所用無誤
    。
  (二)按申請銀行帳戶並無任何特殊之限制，一般民眾皆可申請，且目前銀行業競爭激
    烈，申辦銀行帳戶乃輕而易舉之事，任何人如有需要均可申請銀行帳戶使用，此
    乃眾所週知之事實。則依一般人之社會生活經驗，如有陌生人不以自己名義申請
    銀行帳戶，反而提供報酬請不特定人申請銀行帳戶後供其使用，衡情應對於該人
    是要將該銀行帳戶供作不法使用乙節，存有合理之懷疑，以被告年屆二十七歲，
    智能正常，必有相當社會經驗，對於上情更應有所認知。而被告並不知悉該購買
    帳戶者之真實姓名、住居所等相關年籍資料，業經其供認在卷，且該不詳姓名男
    子向被告收購銀行帳戶，即願給付一千元之代價，已與常情有違。再參諸被告自
    承確係以申辦一銀行帳戶一千元之代價，將上開銀行帳戶之存摺、提款卡及印鑑
    章由乙○○代為售予某不詳姓名之人，因而獲得不相當之利益，足見被告於提供
    上開銀行帳戶予該不詳姓名者使用前，應足以預見該不詳姓名者可能將其所提供
    之銀行帳戶作為犯罪之用，被告顯然是在有所預見且不違背其本意之認知下而為
    之。是以被告有幫助該不詳姓名者利用其所提供之上開銀行帳戶犯罪之不確定故
    意甚明。而被告丙○○申辦上開銀行帳戶後確已供作該不詳姓名男子實施恐嚇取
    財之用，已詳述如前，被告固不知該不詳姓名者使用伊所提供之銀行帳戶之確定
    用途，然亦無解於其幫助犯罪之成立，其上開辯詞為事後卸責之詞，不足採信。
    本案事證明確，被告犯行足以認定。
二、核被告丙○○所為，係犯刑法第三百四十六條第一項恐嚇取財罪之幫助犯。被告
    為幫助犯，依刑法第三十條第二項之規定，按正犯之刑減輕之。另刑法第二十八
    條之共同正犯，係指二人以上共同實施犯罪之行為者而言，幫助他人犯罪，並非
    實施正犯，在事實上雖有二人以上共同幫助，要亦各負幫助責任，仍無適用該條
    之餘地，最高法院三十三年上字第七九三號判例可資參照。本案被告丙○○雖係
    與乙○○共同幫助該不詳姓名男子犯恐嚇取財罪，依上開判例說明，二人應各負
    幫助犯罪責，而不應論以幫助之共同正犯，公訴人認被告丙○○與乙○○係共同
    正犯，容有誤會，併此敘明。爰審酌被告之品性、智識程度、因貪圖小利而觸法
    ，然所為幫助犯行助長不法集團之氣焰，並造成檢、警查緝犯罪之困難，對於社
    會治安所生損害非輕，及犯罪後態度等一切情狀，量處如主文所示之刑，並諭知
    易科罰金之折算標準，以示懲儆。
據上論斷，應依刑事訴訟法第二百九十九條第一項前段，刑法第三百四十六條第一項
、第三十條第二項、第四十一條第一項前段，罰金罰鍰提高標準條例第一條前段、第
二條，判決如主文。
本案經檢察官高峰祈到庭執行職務。
中    華    民    國      九十二      年      七      月      二十八    日
                              臺灣臺南地方法院刑事第六庭
                                  法  官  黃  光  進
右正本證明與原本無異。
如不服本判決應於送達後十日內向本院提出上訴狀。
                                  書記官  李  珍  瑩
中    華    民    國      九十二      年      七      月      二十八    日
附錄本案論罪科刑法條全文：
刑法第三百四十六條
意圖為自己或第三人不法之所有，以恐嚇使人將本人或第三人之物交付者，處六月以
上五年以下有期徒刑，得併科一千元以下罰金。


司法院資訊處製作；財團法人民間司法改革基金會備份。
